最高法院民事裁定            一○○年度台上字第一九四四號
上  訴  人  陳清標
訴訟代理人  謝進益律師
被 上訴 人  陳碧蓮
上列當事人間請求所有權移轉登記事件，上訴人對於中華民國一
○○年八月二日台灣高等法院第二審判決（九十九年度上字第一
二八九號），提起上訴，本院裁定如下：
    主  文
上訴駁回。
第三審訴訟費用由上訴人負擔。
    理  由
按上訴第三審法院，非以原判決違背法令為理由，不得為之。又
提起上訴，上訴狀內應記載上訴理由，其以民事訴訟法第四百六
十九條所定事由上訴者，應於上訴狀內表明原判決所違背之法令
及其具體內容，暨依訴訟資料合於該違背法令之具體事實，其依
民事訴訟法第四百六十九條之一規定提起上訴者，並應具體敘述
為從事法之續造、確保裁判之一致性或其他所涉及之法律見解具
有原則上重要性之理由。同法第四百六十七條、第四百七十條第
二項定有明文。而依同法第四百六十八條規定，判決不適用法規
或適用不當者，為違背法令；依同法第四百六十九條規定，判決
有該條所列各款情形之一者，為當然違背法令。是當事人提起上
訴，如以同法第四百六十九條所列各款情形為理由時，其上訴狀
或理由書應表明該判決有合於各該條款規定情形之具體內容，及
係依何訴訟資料合於該違背法令之具體事實。如依同法第四百六
十八條規定，以原判決有不適用法規或適用法規不當為理由時，
其上訴狀或理由書應表明該判決所違背之法令條項，或有關判例
、解釋字號，或成文法以外之習慣或法理等及其具體內容，暨係
依何訴訟資料合於該違背法令之具體事實，並具體敘述為從事法
之續造、確保裁判之一致性或其他所涉及之法律見解具有原則上
重要性之理由。上訴狀或理由書如未依上述方法表明，或其所表
明者與上開法條規定不合時，即難認為已合法表明上訴理由，其
上訴自非合法。本件上訴人對於原判決提起上訴，雖以該判決有
違背經驗法則、論理法則等違背法令為由，惟核其上訴理由狀所
載內容，係就原審取捨證據、認定事實之職權行使，及其他與判
決結果不生影響之理由，指摘其為不當，並就原審本於上開職權
之行使所論斷：門牌號碼台北市○○○路○段二八○號三樓之二
房屋、附屬建物及其坐落基地應有部分（下稱系爭不動產）係兩
造之母陳琴自祭祀公業高天筆分配土地而與建商合建所得，建築
完成後，即於民國七十六年八月十七日以買賣為原因，登記為被
上訴人所有，上訴人雖主張系爭不動產係以信託契約或其他無名
契約而為登記，惟為被上訴人所否認，上訴人所提之祭祀公業公
告暨協議書復無從證明兩造間有信託契約或無名契約存在，兩造
就系爭不動產登記並未達成何協議，上訴人亦從未就系爭不動產
為使用、收益或處分，所主張即無足採，其以信託契約或無名契
約終止後之法律關係及不當得利規定，請求被上訴人將系爭不動
產所有權應有部分三分之一為移轉登記，不應准許等情，及就原
審命為辯論或已論斷者，泛言謂為違法，而非表明該判決所違背
之法令及其具體內容，暨依訴訟資料合於該違背法令之具體事實
，更未具體敘述為從事法之續造、確保裁判之一致性或其他所涉
及之法律見解具有原則上重要性之理由，難認其已合法表明上訴
理由。依首揭說明，應認其上訴為不合法。
據上論結，本件上訴為不合法。依民事訴訟法第四百八十一條、
第四百四十四條第一項前段、第九十五條、第七十八條，裁定如
主文。
中    華    民    國  一○○  年   十一   月    十    日
                      最高法院民事第七庭
                          審判長法官  顏  南  全  
                                法官  林  大  洋  
                                法官  鄭  傑  夫  
                                法官  陳  玉  完  
                                法官  陳  國  禎  
本件正本證明與原本無異
                                      書  記  官  
中    華    民    國  一○○  年   十一   月  二十三  日
                                                     ｍ